【裁判字號】    92,重訴,428
【裁判日期】    921225
【裁判案由】    侵權行為損害賠償
【裁判全文】
臺灣板橋地方法院民事裁定  九十二年度重訴字第四二八號
    原      告  戊○○
    被      告  乙○○
                甲○○
                丙○○
                丁○○    應.
右當事人間請求侵權行為損害賠償事件，原告提起刑事附帶民事訴訟，經本院刑事庭
裁定移送，本院裁定如左：
    主      文
原告之訴及假執行之聲請均駁回。
訴訟費用由原告負擔。
    理      由
一、按起訴不合程式或不備其他要件者，法院應以裁定駁回之，民事訴訟法第二百四
    十九條第一項第六款定有明文。次按因犯罪而受損害之人，得於刑事訴訟程序附
    帶提起民事訴訟，對於被告及依民法負賠償責任之人，請求回復其損害，刑事訴
    訟法第四百八十七條第一項定有明文。準此規定，刑事附帶民事訴訟之當事人，
    原告必須為因犯罪而受損害之人，而被告則以刑事被告及其他依民法負賠償責任
    之人為限；且「依民法負賠償責任之人」，係指該刑事案件中依民法規定應負賠
    償責任之人而言。故附帶民事訴訟之原告所主張之共同加害人，必以在刑事訴訟
    程序中經認定係共同侵權行為之人，始得謂為依民法負賠償責任之人，否則對之
    提起是項附帶民事訴訟，即難謂為合法。此項限制，於該附帶民事訴訟經刑事法
    院依同法第五百零四條第一項規定以裁定移送同院民事庭後，亦有其適用。最高
    法院八十八年度台附字第二十三號判決、八十七年度台抗字第二七八號裁定、八
    十年度台抗字第一○○號判決參照可資參照。
二、本件原告因被告乙○○、甲○○偽造文書等案件（本院九十一年度訴字第二二五
    四號），於刑事訴訟程序附帶提起民事訴訟，請求判令被告乙○○、被告丁○○
    、被告甲○○及被告甲○○之妻即被告丙○○，應連帶賠償新台幣二千五百萬元
    及自起訴狀繕本送達翌日起至清償日止，按年息百分之五計算之利息，併予宣告
    假執行。經刑事庭依刑事訴訟法第五百零四條第一項規定，將其附帶之民事訴訟
    ，以裁定移送民事庭。
三、關於被告乙○○、丁○○、丙○○部分：經查，本件原告於附帶民事訴訟係起訴
    主張：其係清品紙業有限公司負責人，因被告乙○○、甲○○偽造文書之行為蒙
    受不白之冤及鉅額經濟損失，故請求乙○○、甲○○、丙○○連帶賠償其所受損
    失等語。經查，依據本院九十一年度訴字第二二五四號刑事判決中認定之犯罪事
    實記載：「甲○○與乙○○基於共同行使業務上文書登載不實之犯意聯絡，利用
    甲○○自台灣出口紙器至大陸地區清品公司加工之機會，二人謀議由乙○○在臺
    北縣三重市○○街一三一號中華毛刷公司處出貨裝箱，於二十尺貨櫃內（箱號0
    000000）私自裝載未經申報之化妝品乳暉霜十四箱、口服液三十箱、膠囊
    二箱（貨品價值達人民幣三十五萬七千一百六十元），並委由不知情之報關行人
    員填寫海關出口申報單（packing/weightlist），故意不將上述私裝貨品，據實
    填載其業務上所制做之文書內，而據以向海關申報而行使，致使海關無法據實查
    驗，足生損害於該申請進口由戊○○所經營之清品紙業有限公司信譽及海關就貨
    品出關查驗之正確性」；有本院九十一年度訴字第二二五四號判決、臺灣高等法
    院九十二年度上易字第二二四四號判決影本各一附卷可稽。足見被告丙○○並非
    刑事訴訟程序中認定之共同侵權行為人，且被告乙○○、甲○○所犯行使業務上
    登載不實文書之犯罪被害人應為海關及清品紙業有限公司，並非本件原告；原告
    主張之事實縱為真正，亦非因犯罪事實所生之損害，自不得依刑事附帶民事訴訟
    程序請求賠償。雖經本院刑事庭依刑事訴訟法第五百零四條第一項規定，將附帶
    民事訴訟裁定移送於本院民事庭。惟揆諸前開最高法院判決意旨，仍難認為合法
    ，自應裁定駁回；其假執行之聲請，因訴之駁回而失所附麗，應併予駁回。
四、又按當事人書狀，依民事訴訟法第一百十六條第一款規定，應記載當事人姓名、
    性別、年齡、職業及住所或居所，當事人為法人或其他團體者，並應記載其名稱
    及事務所或營業所，此為法定必須具備之程式。本件原告起訴關於被告丁○○部
    分雖記載其住所為台北縣三重市○○街一三一號（與被告乙○○同址），但經本
    院依該地址送達，卻經郵局以查無此人退回，致無法送達訴訟文書，經本院於九
    十二年十一月十一日當庭裁定，命原告應於五日內補正，有本院九十二年十一月
    十一日言詞辯論筆錄可稽，原告逾期迄未補正，其此部分之訴自非合法，應予駁
    回，其假執行之聲請，因訴之駁回而失所附麗，應併予駁回。
五、依民事訴訟法第二百四十九條第一項第六款、第九十五條、第七十八條，裁定如
    主文。
中      華      民      國    九十二    年     十二     月    二十五    日
                                臺灣板橋地方法院民事第一庭
~B法      官  許  瑞  東
右正本證明與原本無異。
如不服本裁定，應於裁定送達後十日內，向本院提出抗告狀。
中      華      民      國    九十二    年     十二     月    二十五    日
~B法院書記官  王  波  君


司法院資訊處製作；財團法人民間司法改革基金會備份。
